臺灣臺中地方法院刑事判決　　　　　　 96年度訴緝字第206號
公　訴　人　臺灣臺中地方法院檢察署檢察官
被　　　告　甲○○
上列被告因違反毒品危害防制條例案件，經檢察官提起公訴（94
度毒偵字第5725號），嗣經本院合議庭裁定由受命法官獨任行簡
式審判程序，本院判決如下：
     主  文
甲○○施用第一級毒品，處有期徒刑陸月，如易科罰金，以佰
元折算壹日；又施用第二級毒品，處有期徒刑月，如易科罰金
，以佰元折算壹日；應執行有期徒刑捌月，如易科罰金，以
佰元折算壹日。
     犯罪事實及理由
一、本院認定被告甲○○施用第一級、第二級毒品之犯罪事實、
    理由、證據及論罪科刑所應適用之法條，除引用起訴書（如
    附件）之記載外，另補充及更正如下：(1)起訴書犯罪事實欄
    第4至5行「又於94年8月20日當日或前4日內某時，在不詳地
    點，施用第一級毒品海洛因及第二級毒品安非他命」等語，
    應更正為「分別基於施用第一級、第二級毒品之犯意，於94
    年8月16日某時，在其友人巫志弘位於臺中縣大甲鎮○○路
    19 21巷40弄11號居處內，以將第一級毒品海洛因羼入香菸
    內，再以火點燃產生濃煙而以口鼻吸食之方式，施用第一級
    毒品海洛因1次；及以將第二級毒品甲基安非他命（起訴書
    誤繕為安非他命）置於吸食器內，再以火燒烤產生濃煙後，
    而以口鼻吸食之方式，施用第二級毒品甲基安非他命1次」
    等語。(2)本案犯罪事實，業經被告於民國96年4月17日本院
    訊問中，及96年4月26日本院審理中坦承不諱，故起訴書中
    關於被告否認犯罪及其辯解部分不予引用。
二、刑法第2條第1項規定：「行為後法律有變更者，適用行為時
    之法律。但行為後之法律有利於行為人者，適用最有利於行
    為人之法律」。依刑法第51條定應執行刑時，「裁判確定前
    犯數罪，其中一罪在新法施行前者，亦同（即亦應為新舊法
    比較）。」最高法院95年5月23日第8次刑事庭會議決議可資
    參照。本件被告所犯之施用第一級、第二級毒品罪均係於95
    年7月1日之前所犯，而刑法第51條業於94年1月7日修正公佈
    ，並於95年7月1日施行，修正前刑法第51條規定：「數罪併
    罰，分別宣告其罪之刑，依左列各款定其應執行者：」其中
    第5款規定：「宣告多數有期徒刑者，於各刑中之最長期以
    上，各刑合併之刑期以下，定其刑期。但不得逾20年。」修
    正後刑法第51條第5款規定：「宣告多數有期徒刑者，於各
    刑中之最長期以上，各刑合併之刑期以下，定其刑期。但不
    得逾30年」比較結果，修正後刑法並非較有利於被告，依刑
    法第2條第1項前段之規定，本件仍應依修正前刑法第51條第
    5款定其應執行之刑。
三、爰審酌被告前已有施用毒品之素行，經觀察勒戒後仍無視於
    毒品對於自身健康之戕害及國家對於杜絕毒品犯罪之禁令，
    復有本件施用毒品犯行，然被告已於本院審理中坦承犯行，
    頗有悔意，態度良好，且施用毒品者多具有病患人格特質，
    其犯罪心態與一般反社會性之刑事犯罪本質不同，容應以病
    人之角度為考量等一切情狀，分別就其施用第一級、第二級
    毒品犯行量處如主文所示之刑，且均諭知如易科罰金之折算
    標準（另參後述四部分之說明），並定其應執行之刑。
四、再按「犯最重本刑為5年以下有期徒刑以下之刑之罪，而受
    6個月以下有期徒刑或拘役之宣告，因身體、教育、職業、
    家庭之關係或其他正當事由，執行顯有困難者，得以1元以
    上3元以下折算1日，易科罰金。但確因不執行所宣告之刑，
    難收矯正之效，或難以維持法秩序者，不在此限。併合處罰
    之數罪，均有前項情形，其應執行之刑逾6月者，亦同。」
    、「於94年1月7日刑法修正施行前犯併合處罰數罪中之一罪
    ，且該數罪均符合第41條第1項得易科罰金之規定者，適用
    90年1月4日修正之刑法第41條第2項規定。」修正前刑法第
    41條第1項、第2項及刑法施行法第3條之1第3項分別定有明
    文。本件被告所犯之2罪均係於94年1月7日之修正刑法施行
    前所犯，且被告所犯之2罪本均得易科罰金，則揆諸上開說
    明，本件被告所應執行之有期徒刑雖逾6月，惟仍得易科罰
    金。而依修正前刑法第41條第1項前段、罰金罰鍰提高標準
    條例第2條（現已刪除）之規定，有期徒刑、拘役易科罰金
    之折算標準，原以銀元100元、200元、300元折算1日，經折
    算為新臺幣後，應以新臺幣300元、600元、900元折算1日，
    而刑法第41條第1項前段修正後，則規定為以新臺幣1,000
    元、2,000元或3,000元折算1日，此因屬科刑規範事項之變
    更，其折算標準為裁判時所應諭知，自有就新舊法規定比較
    之必要，經比較新舊法結果，以修正前刑法第41條第1項前
    段、修正刪除前罰金罰鍰提高標準條例第2條之規定較有利
    於被告。爰依此，就被告前開所應執行之有期徒刑8月，並
    適用較有利於被告之修正前刑法第41條第1項前段及修正刪
    除前罰金罰鍰提高標準條例第2條之規定，諭知如主文所示
    之易科罰金折算標準。
據上論斷，應依刑事訴訟法第273條之1第1項、第299條第1項前
段、第310條之2、第454條，毒品危害防制條例第10條第1項、第
2項，刑法第2條第1項、第11條前段、修正前刑法第51條第5款、
修正前刑法第41條第1項前段，修正刪除前罰金罰鍰提高標準條
例第2條，刑法施行法第3條之1第3項，判決如主文。
本案經檢察官乙○○到庭執行職務。
中    華    民    國    96    年    5    月     10    日
                 刑事第14庭   法   官  林世民
右正本證明與原本無異。
如不服本判決應於收受本判決後送達後10日內向本院提出上訴書
狀，其未敘述上訴理由者，並得於提起上訴後10日內向本院補提
理由書狀（均須按他造當事人之人數附繕本）「切勿逕送上級法
院」
                               書記官  紀俊源
中    華    民    國    96    年    5    月     10    日
附錄論罪科刑法條：
毒品危害防制條例第10條
施用第一級毒品者，處6月以上5年以下有期徒刑。
施用第二級毒品者，處3年以下有期徒刑。
